臺灣高等法院臺中分院刑事裁定　
110年度毒抗字第1010號
抗  告  人  
即  被  告  楊安妮




上列抗告人因檢察官聲請觀察、勒戒案件，不服臺灣臺中地方法
院110年度毒聲字第948號中華民國110年7 月20日准許裁定，提
起抗告，本院裁定如下：
    主  文
抗告駁回。
    理  由
一、本件抗告人即被告甲○○（下稱被告）抗告意旨略以：被告已
    於犯後主動至臺中中山醫院精神科自費掛號服用美沙東戒毒
    ，如今尚在治療中，若自行停用美沙東會有另一藥物成癮症
    ，請求法官給予被告繼續服用美沙東治療代替勒戒等語。
二、按未曾因犯毒品危害防制條例第10條（即施用第一、二級毒
    品）之罪受觀察、勒戒者，檢察官應依同條例第20條第1項
    規定聲請法院裁定，令被告入勒戒處所觀察、勒戒，其期間
    不得逾2月。又毒品危害防制條例第20條第1項規定之施以觀
    察、勒戒，係保安處分之一種，其明文規定：犯該條例第10
    條之罪者，檢察官應聲請法院裁定，可知該條係強制規定，
    除有毒品危害防制條例第21條第1項規定犯同條例第10條之
    罪者，於犯罪未發覺前，自動向衛生福利部指定之醫療機構
    請求治療，醫療機構免將請求治療者送法院或檢察機關，及
    同條例第24條第1項規定檢察官先依刑事訴訟法第253條之1
    第1項、第253條之2之規定，為附命完成戒癮治療之緩起訴
    處分時，不適用第20條第1項之程序外，犯毒品危害防制條
    例第10條之罪者，檢察官即應向法院提出聲請裁定其入勒戒
    處所觀察、勒戒，且凡經檢察官聲請，法院亦僅得依法裁定
    令入勒戒處所執行觀察、勒戒，以查其是否仍有施用毒品傾
    向，並據以斷定幫助受處分人徹底戒毒之方法，尚無自由斟
    酌以其他方式替代之權。
三、經查：
  ㈠本件被告第1次犯行有於民國（下同）110年1月19日15時5分
    許為警採集尿液時起回溯96小時內之某時點（不含公權力拘
    束時間），在臺中市西區友人住處內，先以將第二級毒品甲
    基安非他命置入玻璃球吸食器內燒烤並吸食所產生煙霧之方
    式，施用第二級毒品甲基安非他命1次；相隔1小時後，復將
    第一級毒品海洛因摻入香於內點燃後吸食其煙霧之方式，施
    用第一級毒品海洛因1次。第2次犯行有於110年3月2日21時
    許為警採集尿液時起回溯96小時內之某時點（不含公權力拘
    束時間），在上開地點，先以將第二級毒品甲基安非他命置
    入玻璃球吸食器內燒烤並吸食所產生煙霧之方式，施用第二
    級毒品甲基安非他命1次；相隔1小時後，復將第一級毒品海
    洛因摻入香菸內點燃後吸食其煙霧之方式，施用第一級毒品
    海洛因1次。第3次犯行有於109年3月9日8時15分許為警採集
    尿液時起回溯96小時內之某時點（不含公權力拘束時間），
    在不詳地點，以不詳方式，分別施用第一級毒品海洛因及第
    二級毒品甲基安非他命各1次。被告3次犯行均經採集其尿液
    送檢驗，結果呈嗎啡、安非他命及甲基安非他命陽性反應，
    始查悉上情。
  ㈡又被告對於第1、2次犯行部分，於偵查中坦承不諱。關於第1
    次犯行部分，復有正修科技大學超微量研究科技中心報告編
    號R00-0000-000號尿液檢驗報告、臺中市政府警察局第三分
    局偵辦毒品案件尿液檢體對照表、勘察採（驗）證同意書附
    卷可稽；關於第2次犯行部分，另有員警職務報告、正修科
    技大學超微量研究科技中心報告編號R00-0000-000號尿液檢
    驗報告、臺中市政府警察局第一分局委託鑑驗尿液代號與真
    實姓名對照表、勘察採證（驗）同意書等附卷可稽；關於第
    3次犯行部分，被告於警詢時，雖否認施用第一級毒品海洛
    因及第二級毒品甲基安非他命，惟被告此部分犯行，有檢體
    資料編輯、臺中市政府警察局刑事警察大隊委託鑑驗尿液代
    號與真實姓名對照表、正修科技大學超微量研究科技中心報
    告編號R00-0000-000號尿液檢驗報告附卷可稽。是被告3次
    施用毒品之罪嫌均堪以認定。
  ㈢被告雖以前詞提起抗告。然按毒品危害防制條例第21條第1項
    、第2項分別規定：「犯第10條之罪者，於犯罪未發覺前，
    自動向行政院衛生署指定之醫療機構請求治療，醫療機構免
    將請求治療者送法院或檢察機關」、「依前項（指第1項）
    規定治療中經查獲之被告或少年，應由檢察官為不起訴處分
    或由少年法院為不付審理之裁定，但以1次為限」。而其所
    稱「依前項規定治療中經查獲」，依其文義，應係指依該條
    第1項規定，犯同條例第10條之罪者，於犯罪未發覺前，即
    自動向行政院衛生署指定之醫療機構請求治療，而於治療中
    始經查獲該項未發覺之犯罪而言。經查，被告指稱其已於「
    犯後」主動至臺中中山醫院精神科自費掛號服用美沙東戒毒
    等情，揆諸上開說明，被告接受美沙冬之戒毒治療顯然在該
    施用毒品行為之後，不合「於犯罪未發覺前，自動向行政院
    衛生署指定之醫療機構請求治療」之要件，自無前揭毒品危
    害防制條例第21條規定之適用。
  ㈣再從毒品危害防制條例第20條第3項規定立法理由可知，經觀
    察、勒戒或強制戒治執行完畢釋放後，「3年後再犯」者，
    前所實施之觀察、勒戒或強制戒治，已足以遮斷其施用毒品
    之毒癮，為期自新及協助其斷除毒癮，仍適用「初犯」規定
    。而所謂3年後再犯，只要本次再犯（不論修正施行前、後
    ）距最近1次觀察、勒戒或強制戒治執行完畢釋放，已逾3年
    者，即該當之，不因其間有無犯第10條之罪經起訴、判刑或
    執行而受影響。查，被告前於因施用毒品案件，經法院裁定
    送強制戒治後，因認無繼續施用毒品之傾向，於97年3月26
    日執行完畢釋放出監，此有臺灣高等法院被告前案記錄表1
    紙附卷可稽。是被告確有於前揭最近1次強制戒治執行完畢
    釋放3年後施用第一級毒品、第二級毒品之行為，觀諸前開
    說明，應由檢察官聲請法院裁定令被告入勒戒處所觀察、勒
    戒或裁量為附命完成戒癮治療之緩起訴處分。檢察官斟酌本
    件個案情節後，未依刑事訴訟法第253條之1規定為附命完成
    戒癮治療之緩起訴處分程序，向法院聲請裁定觀察、勒戒，
    原審依同條例第20條第3項規定，裁定令被告入勒戒處所執
    行觀察、勒戒，尚無不合，自不得因被告個人因素或要求而
    免予執行或改以其他方式為之。
  ㈤綜上，原審以被告確有施用第一級毒品、第二級毒品犯行，
    因而裁定准許檢察官聲請，令被告入勒戒處所執行觀察、勒
    戒，核其認事用法並無違誤。被告仍執前詞請求准予繼續服
    用美沙東戒毒，為無理由，應予駁回。
據上論斷，應依刑事訴訟法第412 條，裁定如主文。
中　　華　　民　　國　　110 　年　　8 　　月　　20　　日
            刑事第八庭　  審判長法　官　林  清  鈞
                                法　官　郭  瑞  祥
                                法　官　簡  婉  倫
以上正本證明與原本無異。
不得再抗告。
                                書記官  林　書　慶
中　　華　　民　　國　　110 　年　　8 　　月　　20　　日